最高法院刑事判決　　　　　　九十四年度台上字第三三四四號
　　上　訴　人　甲○○
　　　　　　　　　　　　號
　　選任辯護人　許文彬律師
　　　　　　　　周欣穎律師
上列上訴人因違反貪污治罪條例案件，不服台灣高等法院台南分
院中華民國九十三年九月二十一日第二審更審判決（九十二年度
重上更(三)字第一四三號，起訴案號：台灣台南地方法院檢察署八
十六年度偵字第一三五八八號），提起上訴，本院判決如下：
    主  文
上訴駁回。
    理  由
按刑事訴訟法第三百七十七條規定，上訴於第三審法院，非以判
決違背法令為理由，不得為之。是提起第三審上訴，應以原判決
違背法令為理由，係屬法定要件。如果上訴理由狀並未依據卷內
訴訟資料，具體指摘原判決不適用何種法則或如何適用不當，或
所指摘原判決違法情事，顯與法律規定得為第三審上訴理由之違
法情形，不相適合時，均應認其上訴為違背法律上之程式，予以
駁回。本件原判決撤銷第一審科刑之判決，經比較新舊法及適用
刑法第五十九條規定減輕其刑後，改判依牽連犯從一重仍論處上
訴人甲○○依據法令從事公務之人員，侵占公有財物罪刑（處有
期徒刑二年七月，褫奪公權二年），已詳敘其調查、取捨證據之
結果及憑以認定犯罪事實之心證理由。並就上訴人否認之供詞及
其所辯各語認非可採，予以論述。經核所為論敘均與卷內證據資
料相符，從形式上觀察，並無認定事實不依證據或有何採證違背
證據法則等違法情形存在。台灣糖業股份有限公司（下稱台糖公
司）就上訴人本件挪用經手貨款新台幣（下同）三百五十萬元，
且為掩飾該行為，嗣又變造合作金庫台南支庫匯款回條聯等犯行
，於經該公司內部查證後，係於民國八十五年十一月十三日檢送
相關事證資料，函請法務部調查局台南市調查站（下稱台南市調
查站）辦理，足證該公司稽查結果並非認上訴人未有侵占情事，
自不能認係有利於上訴人之證據。原判決對之未加調查、審認及
於理由內予以說明，要無證據調查職責未盡及理由不備可指。上
訴人於台南市調查站所立自白書係稱伊於八十年五月起，先後於
昇詠、日盛、台南證券等五家證券公司從事股票交易，……致負
債累累等語，並非自白渠係自八十年五月起，即有本件侵占犯行
。是原判決依憑該自白書認上訴人係於八十一年七月二日有本件
侵占犯行，要無證據上理由矛盾之違法。證人蔡源欽於九十三年
九月七日原審審理時到庭證稱伊父親（即蔡傳聲，已於八十五年
十月十六日死亡）生前曾表示有與上訴人一起購買房地產，嗣因
上訴人缺錢，伊父親說已將上訴人之部分買起來等語。原判決於
理由內已說明蔡某關於伊父親與上訴人是否一起購買房地乙節所
為供證，因非其親身經歷之事，乃聽聞他人傳述而來，而蔡傳聲
已經死亡，無從傳訊作證，所證係屬傳聞證據，並無證據能力，
應予排除。此與刑事訴訟法第一百五十九條之三及第一百五十九
條之五關於傳聞證據例外規定之情形有別，是原判決認蔡源欽上
開本於聽聞之供證，並無證據能力，亦無判決不適用法則之違法
。且上訴人於八十一年七月二日存入其自己在台南市第六信用合
作社大林分社帳戶內之現金二百三十五萬元，並非上訴人自己之
資金，而係台糖公司台南營業所於前一日即同年月一日所收取三
百五十萬元貨款之一部等情，已經原判決說明其所憑認定之心證
理由甚詳。是尚難以原審於判決理由內所謂上訴人對該款之真正
來源，未能建立合理之可能性，所主張之理由及所提證據，亦無
法成立等語，即認原判決有悖於「被告無自證無罪義務」之法則
。而上訴人所侵占三百五十萬元，除其中存入渠自己帳戶之二百
三十五萬元外，其餘一百十五萬元之下落，因上訴人未能吐實，
致無從查明，然仍無解於本件侵占公有財物犯行之成立，原判決
對之未加說明，亦無理由不備之違法。至原判決於審酌量刑之理
由內將應量處上訴人有期徒刑二年七月，載為二年十月，此屬文
字之顯然誤寫，已經原審依司法院大法官釋字四三號解釋意旨，
於九十三年十月十二日以裁定予以更正，自無主文諭知與理由論
敘矛盾之違誤可指。是上訴意旨以上情指摘原判決違背法令，核
與法律規定得為第三審上訴理由之違法情形，不相適合。而其餘
上訴意旨，則係就屬原審採證認事職權之適法行使及原判決已說
明事項，徒憑己見，任意指摘為違法，且仍為單純事實之爭執，
均不得據為第三審上訴之合法理由。依上揭說明，其上訴違背法
律上之程式，應予駁回。
據上論結，應依刑事訴訟法第三百九十五條前段，判決如主文。
中　　華　　民　　國　九十四　年　　六　　月　二十三　日
                      最高法院刑事第九庭
                          審判長法官  張　淳　淙
                                法官  張　春　福
                                法官  呂　丹　玉
                                法官  洪　昌　宏
                                法官  石　木　欽
      本件正本證明與原本無異
                                      書  記  官
中　　華　　民　　國　九十四　年　　六　　月　二十九　日
                                                      Ｅ
